臺灣橋頭地方法院民事裁定
107年度消債更字第232號
聲請人即債  杜明珠  
務人                    號                              
0000000000000000

代  理  人  鄭鈞懋  法扶律師
上列當事人因消費者債務清理事件聲請更生，本院裁定如下：
    主  文
聲請人杜明珠自民國一百零八年五月二十九日下午四時起開始更
生程序。
命司法事務官進行本件更生程序。
    理  由
一、聲請意旨略以：聲請人即債務人杜明珠前向金融機構辦理消
    費借貸、信用卡契約等，致積欠無擔保債務計新臺幣（下同
    ）4,074,274元，因無法清償債務，於民國95年10月間曾依
    中華民國銀行公會會員辦理消費金融案件無擔保債務協商機
    制請求共同協商債務方案，而向當時最大債權銀行國泰世華
    商業銀行股份有限公司（下稱國泰世華銀行）申請協商，而
    與各債權銀行達成分期還款協議，同意自95年11月起分10
    8期，於每月10日繳款30,166元，以各債權銀行債權金額比
    例清償各項債務至全部清償為止，惟聲請人嗣後失業，遂僅
    繳納至97年12月即毀諾，實乃不可歸責於聲請人之事由所致
    ，嗣於107年10月間向本院聲請與債權金融機構協商債務清
    償方案，惟因無法負擔債權人所提還款方案致調解不成立；
    因聲請人有不能清償債務或有不能清償之虞，復未經法院裁
    定開始清算程序或宣告破產，爰依法聲請准予裁定更生等語
    。
二、按「債務人不能清償債務或有不能清償之虞者，得依本條例
    所定更生或清算程序，清理其債務。」、「債務人對於金融
    機構負債務者，在聲請更生或清算前，應向最大債權金融機
    構請求協商債務清償方案，或向其住、居所地之法院或鄉、
    鎮、市、區調解委員會聲請債務清理之調解；且協商或調解
    成立者，債務人不得聲請更生或清算。但因不可歸責於己之
    事由，致履行有困難者，不在此限。」消費者債務清理條例
    （下稱消債條例）第3條、第151條第7項分別定有明文。所
    謂「不可歸責於己之事由」，原則上係指客觀上聲請人有收
    支狀況之變動，諸如物價上漲、家屬患病等導致支出增加，
    或因意外、病痛無法工作、僱用之公司倒閉或裁員、減薪等
    以致收入減少等情；又縱使財產及收支狀況無甚變動，但因
    協商時居於劣勢，未能實質協議，僅為爭取利息減少及分期
    清償之些許優惠，勉予允諾，惟其財產及收入客觀上存有難
    以如期履行之情形，亦應認該當。債務人雖因不可歸責之原
    因致不能履行協商條件，仍應符合「不能清償或有不能清償
    之虞」法定要件，亦即應綜合債務人之財產、信用、收支與
    其所負全部債務等狀況，評估其是否仍有償債能力，或即使
    仍得勉力清償，但是否因年紀已長、身罹疾患、工作條件不
    佳或其他相類似之因素，可預期足以影響日後基本生活之維
    持，而有不能清償之虞等情，為其判斷之準據。
三、經查：
  ㈠聲請人前向各金融機構辦理消費貸款、信用卡契約等，致現
    至少積欠無擔保債務4,074,274元（含資產管理公司債務4,0
    74,274元），前即因無法清償債務，依中華民國銀行公會會
    員辦理消費金融案件無擔保債務協商機制請求共同協商債務
    方案，向最大債權金融機構國泰世華銀行申請協商，而與各
    債權銀行達成最終分期還款協議，同意自95年10月起分108
    期，於每月10日繳款30,166元，依各債權銀行債權金額比例
    清償各項債務至全部清償為止，而聲請人僅繳納至96年12月
    即毀諾，嗣向本院聲請消費者債務清理調解，惟無法負擔債
    權人所提還款方案而於107年11月1日調解不成立等情，有債
    權人清冊、財團法人金融聯合徵信中心前置協商專用債權人
    清冊、信用報告、國泰世華銀行陳報狀、調解筆錄等件在卷
    可稽【見本院107年度司消債調字第213號卷（下稱消債調卷
    ）第3至4頁、第8至12頁、第41至43頁】。經核聲請人申請
    協商時原任職於日月光半導體製造股份有限公司，惟於97年
    12月19日退保勞保，此有勞工保險被保險人投保資料表可考
    （見消債調卷第17至18頁），是以97年12月間無工作收入之
    狀況，顯無法負擔每月30,166元之協商還款金額，難以期待
    聲請人依約履行，應屬不可歸責於聲請人之事由致不能履約
    ，並無違常。是聲請人所稱確有不可歸責於己之事由，致不
    能履行原協商條件，揆諸前開論述，自應屬不可歸責於己之
    事由，是聲請人主張其於與債權銀行達成前開協商結論後，
    已因不可歸責於己之事由致履行顯有重大困難，尚屬可信。
  ㈡聲請人現已離職，自陳現照顧孫子，每月收取報酬5,000元，
    另尚有領取配偶勞保遺屬年金每月10,569元，名下共有2筆
    土地、1筆房屋之財產，現值514,815元，另106年度離職前
    之申報所得為300,410元等情，有財產及收入狀況說明書、
    綜合所得稅各類所得資料清單暨國稅局財產歸屬資料清單、
    勞工保險投保資料表、離職證明、薪資轉帳存摺內頁等件附
    卷可證（見消債調卷第12至15頁、第17至18頁、第22頁、本
    院卷第25至27頁、第45頁）。則查無聲請人有其他收入來源
    ，佐以聲請人已提供客觀上非不可採信之收入證明，以離職
    後每月收取照顧孫子報酬5,000元，加計配偶遺屬年金10,56
    9元後共15,569元作為核算其現在償債能力之基礎，應能反
    映真實收入狀況。
  ㈢至聲請人個人日常生活必要費用部分，審酌聲請人負債之現
    況，基於社會經濟活動之互賴及誠信，該日常生活所需費用
    ，自應節制開支，不得有超越一般人最低生活標準之享受，
    否則反失衡平，本院依消債條例第64條之2，參酌衛福部社
    會司所公告歷年最低生活費標準，108年度高雄市最低生活
    費標準13,099元之1.2倍為15,719元，則聲請人每月最低生
    活費除有特殊情形並有證據證明者外，自宜以此為度，始得
    認係必要支出。聲請人自陳每月個人必要生活費為10,8
    19元，低於上開標準，應屬可採。
  ㈣綜上所述，以聲請人現每月所得15,569元為其償債能力基準
    ，扣除其每月個人之必要生活費用10,819元後僅餘4,750元
    ，而聲請人目前負債總額為4,074,274元，扣除名下財產現
    值514,815元後，債務餘額為3,559,459元，以上開餘額按月
    攤還結果，約62年餘期間始能清償完畢，堪認聲請人確有不
    能清償債務或有不能清償之虞之情事。從而，聲請人主張已
    不能清償債務，聲請本院准予更生，依所舉事證及本院調查
    結果，即無不合。
四、末按「法院開始更生程序之裁定，應載明其年、月、日、時
    ，並即時發生效力。」、「法院裁定開始更生或清算程序後
    ，得命司法事務官進行更生或清算程序，必要時得選任律師
    、會計師或其他適當之自然人或法人一人為監督人或管理人
    。」消費者債務清理條例第45條第1 項、第16條第1 項分別
    定有明文。本件聲請人其目前收入及財產狀況，不能履行債
    務，依聲請人其目前收入及財產狀況，未償之債務亦屬不能
    清償，有如上述。此外，復查無聲請人有消費者債務清理條
    例第46條各款所定駁回更生聲請等事由，從而，聲請人聲請
    更生，洵屬有據，應予准許，爰命司法事務官進行本件更生
    程序。
五、依消費者債務清理條例第11條第1 項、第45條第1 項、第16
    條第1 項，裁定如主文。
中　　華　　民　　國　 108　　年　　5 　　月　　29　　日
              　　民事庭　法　官　李姝蒓
以上正本係照原本作成。
本裁定已於108年5月29日下午4 時公告。
本裁定不得抗告。
中　　華　　民　　國　 108　　年　　5 　　月　　29 　日
  　                      書記官　郭南宏